臺灣花蓮地方法院刑事判決　　　　　　　96年度交易字第10號
公　訴　人　臺灣花蓮地方法院檢察署檢察官
被　　　告　甲○○
上列被告因業務過失傷害案件，經檢察官提起公訴（95年度偵緝
字第 487號），由本院合議庭裁定改依簡式審判程序審理，並判
決如下：
   主  文
甲○○從事業務之人，因業務上之過失傷害人致重傷，處有期徒
刑伍月，如易科罰金，以銀元參佰元即新臺幣玖佰元折算壹日。
    事  實
一、甲○○受僱於華達遊覽車客運有限公司擔任職業司機，以從
    事駕駛大客車為其業務，於民國94年 9月16日11時15分許，
    駕駛車號A2-043號自營業大客車，由南往北方向沿彰化縣國
    道 1號高速公路行駛欲下交流道，途經彰化交流道與彰化縣
    彰化市○○路（起訴書誤載為新營路）交岔路口前匝道之時
    ，本應注意車前狀況並隨時採取必要之安全措施，以及該處
    路段速限為時速50公里，不得超速行駛，而依當時情形，又
    無不能注意之情事，竟疏未注意及此，仍未減速慢行，貿然
    以時速約70公里之速度行進，欲直接左轉彰化市○○路往鹿
    港（由西往東）方向，適有同向前方由丙○○所駕駛之車號
    7H-4602 號自小客車（其上另搭載乘客楊惠雯）於該處交岔
    路口前等候紅綠燈號誌，亦正欲起步左轉彰化市○○路往鹿
    港方向行進之際，煞車及閃避不及，乃自後追撞該自小客車
    之左後車門，並一路拖行該自小客車撞擊該處高速公路下方
    涵洞牆壁，直至再撞擊對向車道之涵洞牆壁，雙方車輛始停
    止，造成丙○○受有頭部外傷併顏面挫傷、胸部挫傷、骨盆
    骨折、左下肢壓碎傷併多肌肉神經血管斷裂及開放性脛骨腓
    骨骨折、左大腿皮膚及軟組織壞死、右下肢壓傷併脛骨腓骨
    骨折，左側膝上截肢等重傷害，而楊惠雯亦受有手腳擦傷之
    傷害（楊惠雯受傷部分，未經提出告訴）。嗣經警方據報後
    趕往現場處理，甲○○在現場對於前來處理之彰化縣警察局
    彰化分局警員坦承為本件車禍事故之肇事人，自首而接受裁
    判。
二、案經丙○○訴由臺灣彰化地方法院檢察署檢察官呈請臺灣高
    等法院檢察署檢察長核轉臺灣花蓮地方法院檢察署檢察官偵
    查起訴。
    理  由
一、上開犯罪事實，業據被告甲○○於本院審理時坦承不諱，核
　　與告訴人丙○○、證人楊惠雯分別於警詢時及偵查中所指述
  　車禍發生之情節大致相符，並有道路交通事故現場圖、道路
    交通事故調查報告表（一）、（二）以及現場暨車損照片28
    張在卷可資佐證，足認被告於前開時、地駕車肇事之事實明
    確。另按汽車行駛時，駕駛人應注意車前狀況，並隨時採取
    必要之安全措施，且行車速度應依速限標誌或標線之規定，
    道路交通安全規則第94條第3項、第93條第1項本文分別定有
    明文，被告駕車自應注意上述道路交通安全之相關規定，而
    依當時情形，又無不能注意之情事，竟於該處匝道並未減速
    慢行，且未注意車前狀況作隨時停車之準備，同時在該處路
    段違規超速行駛，致煞車及閃避不及，乃撞及告訴人所駕駛
    之車輛並使之受傷害，是被告對於本件車禍之發生顯有過失
    自明，而臺灣省彰化縣區車輛行車事故鑑定委員會亦同此認
    定被告「駕駛營大客車操控失當由後追撞前車為肇事原因」
    ，亦有該鑑定委員會95年 7月26日彰鑑字第0955602049號函
    附鑑定說明 1份在卷可參。再者，告訴人確因本件車禍而受
    有左側膝上截肢等重傷害一節，亦有秀傳紀念醫院診斷證明
    書 1附卷可稽，是以被告之過失行為與告訴人傷害結果之間
    ，亦具有相當因果關係。準此，則被告自白應與事實相符，
    是以本件事證明確，被告上開犯行堪以認定，應予依法論科
    。
二、核被告所為，係犯刑法第284條第2項後段之業務過失致重傷
    害罪。又按行為後法律有變更者，適用行為時之法律。但行
    為後之法律有利於行為人者，適用最有利於行為人之法律，
    刑法第2條第1項定有明文。查被告於行為後，刑法第62條有
    關自首之規定，業於94年1月7日經立法院修正通過，並自95
    年7月1日施行，其中自首之法律效果，已由修正前之舊法規
    定為「必減」其刑，修正後改為「得減」其刑，經新舊法比
    較之結果，自應依刑法第2條第1項前段，適用較有利於行為
    人之舊法即修正前刑法第62條前段論斷。查被告於駕車肇事
    之後，在有偵查犯罪職權之公務員發覺前，即向到場處理之
    彰化縣警察局彰化分局警員蔡卯生表示係肇事人，並願意接
    受裁判一情，有彰化縣警察局道路交通事故肇事人自首情形
    紀錄表 1張附卷可按，自應依修正前之刑法第62條前段規定
    減輕其刑。爰審酌被告於 5年內未有任何前科紀錄（有臺灣
    高等法院被告前案紀錄表 1份在卷可稽），素行良好，惟對
    於本件車禍事故之發生，顯有過失，已如前述，並造成告訴
    人事發後受有左側膝上截肢等重傷害，損害情節非輕，復參
    酌其已坦承本件過失犯行，犯後態度尚稱良好，惟迄未能與
    告訴人達成和解等一切情狀，量處如主文所示之刑，並諭知
    易科罰金之折算標準，以資警惕。另本件被告於行為後，刑
    法第41條（有關易科罰金折算標準、數罪併罰逾 6月得否易
    科罰金）亦業於94年1月7日經立法院修正通過，並自95年 7
    月 1日施行，經比較新舊法之結果，新修正刑法第41條，並
    未較有利於行為人，自應依刑法第2條第1項前段之規定，適
    用修正前之刑法第41條規定，諭知易科罰金之折算標準（最
    高法院95年5月23日刑事庭第8次決議第3點第2項參照）。
三、末按「除被告所犯為死刑、無期徒刑、最輕本刑為 3年以上
    有期徒刑之罪或高等法院管轄第1審案件者外，於前條第1項
    程序進行中，被告先就被訴事實為有罪之陳述時，審判長得
    告知被告簡式審判程序之旨，並聽取當事人、代理人、辯護
    人及輔佐人之意見後，裁定進行簡式審判程序。」刑事訴訟
    法第 273條之1第1項定有明文。查本件被告所犯上開刑法第
    284條第2項後段之罪，其法定刑並非最輕本刑為 3年以上有
    期徒刑之罪，且被告於本院96年2月5日準備程序進行中，復
    就被訴之事實為有罪之陳述，經告知被告簡式審判程序之旨
    ，被告及公訴人對於本件改依簡式審判程序審理亦均表示同
    意，是本院即依前揭刑事訴訟法規定，裁定本件進行簡式審
    判程序，附此敘明。
據上論斷，應依刑事訴訟法第273條之1第1項、第299條第 1項前
段，刑法第284條第2項後段、第2條第1項前段、修正前刑法第41
條第1項前段、第62條前段，罰金罰鍰提高標準條例第1條前段、
修正前罰金罰鍰提高標準條例第 2條，現行法規所定貨幣單位折
算新臺幣條例第2條，判決如主文。
本案經檢察官乙○○到庭執行職務。
中　　華　　民　　國　　96　　年　　2 　　月　　14　　日
                        臺灣花蓮地方法院刑事第三庭
                            法　  官　  楊  仲  農
上列正本證明與原本無異。
如對本判決不服，應於送達後10日內，向本院提出上訴狀（應抄
附繕本）告訴人或被害人如對於本判決不服者，應具備理由請求
檢察官上訴，其上訴期間之計算係以檢察官收受判決正本之日期
為準。
                             書記官
中　　華　　民　　國　　96　　年　　2 　　月　　14　　日
附錄本判決論罪之法律條文：
中華民國刑法第284條：
因過失傷害人者，處六月以下有期徒刑、拘役或五百元以下罰金
，致重傷者，處一年以下有期徒刑、拘役或五百元以下罰金。
從事業務之人，因業務上之過失傷害人者，處一年以下有期徒刑
、拘役或一千元以下罰金，致重傷者，處三年以下有期徒刑、拘
役或二千元以下罰金。
